【裁判字號】    96,訴,1590
【裁判日期】    970124
【裁判案由】    營利事業所得稅
【裁判全文】
臺北高等行政法院判決
                                     96年度訴字第01590號
                              .
原      告  雅康貿易有限公司
代  表  人  甲○○
送達代收人  乙○○
被      告  財政部臺灣省北區國稅局
代  表  人  陳文宗（局長）住同上
訴訟代理人  丙○○
上列當事人間因營利事業所得稅事件，原告不服財政部中華民國
96年3月15日台財訴字第09500634600號訴願決定，提起行政訴訟
。本院判決如下：
    主  文
原告之訴駁回。
訴訟費用由原告負擔。
    事  實
一、事實概要：
    緣原告未辦理民國（下同）92年度未分配盈餘結算申報（原
    告92年度亦未依規定辦理營利事業所得稅結算之申報，經本
    院95年度訴字第02086 號判決駁回原告之訴，目前上訴中）
    ，經被告機關所屬桃園縣分局初查核定92年度未分配盈餘為
    新臺幣（下同）2,242,534 元，加徵10﹪營利事業所得稅
    224,253 元，另徵怠報金44,850元。原告不服，申請復查未
    獲變更，提起訴願亦遭決定駁回，遂向本院提起本件行政訴
    訟。
二、兩造聲明（原告未於言詞辯論及準備程序到場，聲明及陳述
    依其起訴狀記載）：
  (一)原告聲明求為判決：
    1.訴願決定及原處分均撤銷。
    2.訴訟費用由被告負擔。
  (二)被告聲明求為判決：
    1.請駁回原告之訴。
    2.訴訟費用由原告負擔。
三、兩造之爭點：被告依行為時所得稅法第66條之9第1項、第2
    項第1款、第102條之3第2項、第108條之1第2項之規定，對
    原告加徵10﹪營利事業所得稅224,253元，另徵怠報金
    44,850元，是否適法？
  (一)原告主張之理由：
    本公司因92年度營利事業所得稅本稅仍於行政訴訟救濟中（
    案號：95年訴字第2086號）尚未確定，被告即核定該年度未
    分配盈餘，且原告依法繳半數擔保，在案件未明確時就要納
    稅人納稅，實有不合理。綜上所陳，請查核，判決如原告聲
    明，待本稅明確後，再核定未分配盈餘課稅。
  (二)被告主張之理由：
    1.未分配盈餘：
      (1)按「自87年度起，營利事業當年度之盈餘未作分配者，
        應就該未分配盈餘加徵10﹪營利事業所得稅，不適用第
        76條之1規定。前項所稱未分配盈餘，係指經稽徵機關
        核定之課稅所得額……減除左列各款後之餘額：一、當
        年度應納之營利事業所得稅。」「營利事業未依規定期
        限，辦理未分配盈餘申報者，稽徵機關應即填具滯報通
        知書，送達營利事業，限於接到滯報通知書之日起15日
        內補辦申報；其逾限仍未辦理申報者，稽徵機關應依查
        得資料，核定其未分配盈餘及應加徵之稅額，並填具核
        定稅額通知書，連同繳款書，送達營利事業依限繳納。
        」為行為時所得稅法第66條之9第1項、第2項第1款及第
        102條之3第2項前段所明定。
      (2)原告未辦理92年度未分配盈餘申報，原查依查得資料核
        定未分配盈餘2,242,534元。原告主張將提示帳冊查核
        云云。申經復查決定以，原告未辦理92年度營利事業所
        得稅結算申報，原查依查得資料核定課稅所得額
        2,976,712元及當年度應納稅額734, 178元。原告不服
        ，申請復查，經被告復查決定駁回，依首揭規定，原核
        定未分配盈餘2,242,534元並無不合。
      (3)原告未辦理92年度未分配盈餘申報，原查依查得資料核
        定未分配盈餘2,242,534元，至原告主張應等92年度營
        利事業所得稅確定後始行復查決定，並無依據，原核定
        並無違誤，請予維持。
    2.怠報金：
      (1)按「營利事業逾第102條之3第2項規定之補報期限，仍
        未辦理申報，經稽徵機關依查得資料核定其未分配盈餘
        及應加徵之稅額者，應按核定應加徵之稅額另徵20 ﹪
        怠報金。」為所得稅法第108條之1第2項前段所明定。
      (2)原告未辦理92年度未分配盈餘申報，原查按核定應加徵
        之稅額224,253元另徵20%怠報金44,850元，復查決定遞
        予維持。系爭未分配盈餘及應加徵之稅額既經維持已如
        前述，原核定怠報金並無違誤，請予維持。
    綜上論述，本件原告之訴為無理由，請准如答辯之聲明判決
    。
    理  由
一、本件原告經合法通知，無正當理由未於言詞辯論期日到場，
    核無民事訴訟法第386條各款所列情形，爰依行政訴訟法第
    218條準用民事訴訟法第385條第1項前段，由被告聲請而為
    一造辯論判決；又本件被告代表人原為凌忠嫄，嗣於96年8
    月10日由陳文宗接任，其聲請承受訴訟，核無不合，應予准
    許，合先敘明。
二、按「自87年度起，營利事業當年度之盈餘未作分配者，應就
    該未分配盈餘加徵10﹪營利事業所得稅，不適用第76條之1
    規定。」、「前項所稱未分配盈餘，係指經稽徵機關核定之
    課稅所得額．．．減除左列各款後之餘額：一當年度應納之
    營利事業所得稅。」及「營利事業未依規定期限，辦理未分
    配盈餘申報者，稽徵機關應即填具滯報通知書，送達營利事
    業，限於接到滯報通知書之日起15日內補辦申報；其逾限仍
    未辦理申報者，稽徵機關應依查得資料，核定其未分配盈餘
    及應加徵之稅額，並填具核定稅額通知書，連同繳款書，送
    達營利事業依限繳納。」為行為時所得稅法第66條之9 第1
    項、第2 項第1 款及第102 條之3 第2 項前段所明定。
三、查原告未辦理92年度未分配盈餘結算申報，經被告機關所屬
    桃園縣分局初查核定92年度未分配盈餘為2,242,534 元，加
    徵10﹪營利事業所得稅224,253 元，另徵怠報金44,850元。
    原告不服，申請復查未獲變更，提起訴願亦遭決定駁回，遂
    向本院提起本件行政訴訟之事實，有原告92年度未分配盈餘
    核定通知書、復查申請書、系爭處分及訴願書等，各附原處
    分卷足稽。兩造主張之事實、理由及陳述，有如上述整理，
    雙方主要爭執在：被告依行為時所得稅法第66條之9 第1項
    、第2 項第1 款、第102 條之3 第2 項、第108 條之1 第2
    項之規定，對原告加徵10﹪營利事業所得稅224,253 元，另
    徵怠報金44,850元，是否適法？
四、經查：原告對於未辦理92年度未分配盈餘申報之事實，並不
    爭執，有其96年5 月14日（收文日期戳章）之起訴狀在卷足
    徵，所爭執者，依其起訴狀之記載，為因其92年度營利事業
    所得稅本稅仍於行政訴訟救濟中（案號：95年訴字第2086號
    ）尚未確定，請求待本稅明確後，再核定未分配盈餘課稅等
    語。核非屬未辦理92年度未分配盈餘申報之法定理由，於法
    無據。是原告未依上揭規定辦理公司92年度未分配盈餘之申
    報，乃有可歸責事由，亦可認定。從而，被告原查依查得資
    料核定未分配盈餘2,242,534 元，於法自屬有據。
五、又，按「營利事業逾第102 條之3 第2 項規定之補報期限，
    仍未辦理申報，經稽徵機關依查得資料核定其未分配盈餘及
    應加徵之稅額者，應按核定應加徵之稅額另徵20﹪怠報金。
    」復為所得稅法第108 條之1 第2 項前段所明定。本件原告
    既經查獲未辦理92年度未分配盈餘之申報，被告原查即按核
    定應加徵之稅額224,253 元，另徵20% 怠報金44,850元，於
    法自無不合。
六、綜上，原告所訴均委無足採，從而被告以原告未辦理92年度
    未分配盈餘結算之申報，經初查核定92年度未分配盈餘為
    2,242,534 元，加徵10﹪營利事業所得稅224,253 元，另徵
    怠報金44,850元，並無違誤，復查及訴願決定予以維持，亦
    無不合。原告徒執前詞，經合法通知復不到場爭執，其訴請
    撤銷，為無理由，應予駁回。
據上論結，本件原告之訴為無理由，爰依行政訴訟法第98條第1
項前段、第218 條、民事訴訟法第385 條第1 項前段，判決如主
文。
中    華    民    國    97    年     1    月   24     日
                臺北高等行政法院第六庭
                          審判長法  官  林  文  舟
                                法  官  許  瑞  助
                                法  官  陳  鴻  斌
上為正本係照原本作成。
如不服本判決，應於送達後20日內向本院提出上訴狀並表明上訴
理由，如於本判決宣示後送達前提起上訴者，應於判決送達後20
日內補提上訴理由書（須按他造人數附繕本）。
中    華    民    國    97    年     1    月   28     日
                                書記官  陳  清  容


司法院資訊處製作；財團法人民間司法改革基金會備份。
